【裁判字號】    91,交訴,90
【裁判日期】    920211
【裁判案由】    公共危險等
【裁判全文】
臺灣屏東地方法院刑事判決                          九十一年度交訴字第九號
    公  訴  人  臺灣屏東地方法院檢察署檢察官
    被      告  乙○○
    選任辯護人  黃光宇
右列被告因公共危險等案件，經檢察官提起公訴（九十年度偵字第七○九一號），本
院判決如左：
    主  文
乙○○無罪。
    理  由
一、公訴意旨略以：被告乙○○於民國九十年九月二十九日上午十時五十分許（起訴
    書誤為十月二十九日），駕駛鄭秀美所有之車牌號碼ＷＮ－二三○三號自用小貨
    車，以由西往東方向，沿屏東縣潮州鎮○○路七十九巷處直行，欲返回其同縣新
    園鄉○○村○○路二三號之住處，途經該巷與南京路交叉路口處時，本應注意車
    前狀況，並隨時採取必要安全措施，而依當時之路況，又無不能注意之情形，竟
    疏於前揭必要之注意，即逕欲穿越該交叉路口，致撞上前方同向由告訴人丙○○
    所騎乘之車牌號碼000－0000號輕型機車，致告訴人因此人車倒地，並受
    有左股骨幹骨折、左側第六、七、八肋骨骨折、頭部外傷併腦挫傷、左小腿深部
    併脛肌撕裂傷等傷害，詎被告見自己車禍肇事後，為逃避應負之刑事責任，竟非
    但未停車迅將告訴人送醫急救，反加速駕車逃逸，適為附近住家謝萬基見狀，於
    後面追趕該肇事車輛無著後，因另一位姓名不詳之在場婦人將所記下之肇事車輛
    車牌號碼交給謝萬基後，始為警於同年十月三十一日下午八時十分許，循線查獲
    。因認被告涉犯刑法第一百八十五條之四肇事逃逸及同法第二百八十四條第一項
    前段過失傷害罪嫌。
二、按犯罪事實應依證據認定之，無證據不得推定其犯罪事實；不能證明被告犯罪者
    ，應諭知無罪之判決，刑事訴訟法第一百五十四條、第三百零一條第一項分別定
    有明文。又認定不利於被告之事實，須依積極證據，苟積極證據不足為不利於被
    告事實之認定時，即應為有利於被告之認定，更不必有何有利之證據；認定犯罪
    事實所憑之證據，雖不以直接證據為限，間接證據亦包括在內，然而無論直接或
    間接證據，其為訴訟上之證明，須於通常一般之人均不致有所懷疑，而得確信其
    為真實之程度者，始得據為有罪之認定，最高法院三十年上字第八一六號及七十
    六年台上字第四九八六號判例意旨可資參照。
三、公訴人認被告涉有肇事逃逸及過失傷害罪嫌，無非以（１）告訴人之指訴，屏東
    縣潮州鎮全民醫院出具之診斷證明書、道路交通事故調查報告表各一紙及照片八
    幀，且被告亦坦承駕車行經肇事地點。（２）證人鄭秀美證稱：確有將小貨車借
    給乙○○。（３）證人梁鍾陽證稱：經肇事現場附近住家謝萬基告訴肇事車輛車
    牌才查出該肇事車輛，而被告所駕駛之小貨車右前側確有擦撞痕跡。（４）證人
    謝萬基證稱：車禍當時是在家裡聽到「碰」一聲後，隨即出來時，只看見該肇事
    車輛為車體藍色，掛有布棚，與卷附被告所駕駛之小貨車相符，經追趕該肇事車
    輛無著，一位姓名不詳之婦人拿一張記有車牌號碼之紙張說該車即是肇事車輛。
    （５）證人陳添財證稱：有一次在醫院時，幫忙被告與告訴人二人居中協調車損
    賠款事宜，當時被告表示願賠告訴人五萬元，但告訴人要求四十萬元，後來被告
    願賠十萬元，告訴人仍不接受而協調不成立等語，足認被告辯稱並未駕車撞到告
    訴人云云，並不足信等為論據。被告雖承認於案發當日駕駛掛有布棚，車體藍色
    ，車牌號碼ＷＮ－二三○三號之小貨車行經案發現場。嗣至醫院探視因車禍受傷
    之告訴人，並委請陳添財居間與告訴人洽談和解之事實，但堅決否認有過失傷害
    及肇事逃逸之情事，辯稱：「我駕車經過案發現場時並未發生車禍，車子右側擦
    撞痕跡原來就有，之後為求省事，避免麻煩才託人居間洽談和解，並沒有肇事逃
    逸及過失傷害之行為。」等語。經查：
（一）告訴人於上述時地騎乘車牌號碼000－0000號機車遭人駕車撞擊，因此
      受有左股骨幹骨折、左側第六、七、八肋骨骨折、頭部外傷併腦挫傷及左小腿
      深部６Ｘ１．５公分併脛肌撕裂傷等傷害一節，固經告訴人指陳明確，核與證
      人謝萬基及處理本件車禍之警員甲○○證述告訴人於上述時地因車禍受傷之情
      節相符，並有道路交通事故調查報告表、告訴人受傷就診之診斷證明書各一紙
      及車禍現場相片三幀在卷可證，堪信為事實。
（二）告訴人雖指訴係被告駕車肇事逃逸云云，但本件車禍發生後，告訴人為警初訊
      時僅指陳遭某藍色小貨車撞擊，並未看見該肇事車輛之車牌號碼，亦不知係由
      何人駕車等語（見警卷第四頁）。而謝萬基係於案發當時聽聞聲響出外查看，
      發現告訴人及車牌號碼000－0000號機車均跌倒在地，某藍色有棚之貨
      車沿南京路七十九巷向西駛離甚遠，無法看見該貨車之車牌號碼，經趨前探視
      告訴人後，再騎車追趕該貨車未著，待返回住處後，某不詳姓名年籍人抄寫Ｗ
      Ｎ－二三○三號車牌號碼放置在其住處，並供稱是肇事車輛車牌，乃轉知警員
      甲○○循線追查被告等情，亦據證人謝萬基及梁鍾陽供述在卷。堪認告訴人、
      證人謝萬基及甲○○均不知何人駕車肇事，且未看見肇事車輛車牌號碼之事實
      。又因本院無從傳訊提供本件車牌號碼之人，無從推敲該人之觀察、記憶是否
      正確；其表達是否清楚、完善；是否供述全部之事實；有無捏造事實，意即該
      人供述ＷＮ－二三○三號車牌車輛即是肇事車輛等語，有上述不可靠因素存在
      ，屬傳聞證據，並無證據能力，依法不得作為判斷之依據。告訴人嗣據此傳聞
      之證據指訴被告駕車肇事逃逸，容有瑕疵，難以採為論罪科刑之依據。
（三）告訴人於警訊指陳案發當時駕駛機車沿屏東縣潮州鎮○○路七十九巷由西往東
      行駛時，左側遭受撞擊因而倒地等語（見警卷第四頁），警員甲○○依據告訴
      人上述所陳在道路交通事故調查報告表上標示告訴人由西向東之車行方向，並
      研判肇事車輛由北往南之行進路線一節，分別經告訴人及證人甲○○供述在卷
      。嗣告訴人於本院審理時亦迭稱由西往東之行進方向等語（見本院卷第十七頁
      、第六十五頁）。惟本院至案發現場履勘時，經告訴人指明其行進方向核對事
      故現場圖後發現，告訴人行進方向應是由東向西行駛之事實，有勘驗筆錄在卷
      可證。是告訴人多次指陳由西向東行駛，道路交通事故調查報告表上事故現場
      圖因此標示告訴人由西向東之行進方向，均是告訴人誤認導致，告訴人行進方
      向應是由東向西行駛，始符事實。又告訴人對所騎乘之機車何處遭撞一節，於
      警訊時稱：機車左方位置（見警卷第四頁）；於偵查中稱：遭人自後方撞擊（
      見偵查卷第六頁）；於本院審理時先稱：係自後方撞擊（見本院卷第十七頁）
      ，後稱：被撞到就暈了，不知撞到何處（見本院卷第十九頁、第六十五頁）等
      語，可見告訴人無法確定案發當時所騎乘機車遭撞之位置。再因告訴人騎乘之
      機車老舊，亦無法依機車車損狀況，推斷機車遭撞位置，並經證人甲○○供述
      在卷（見本院卷第九十二頁）。然依事故現場圖及現場相片三幀顯示：告訴人
      機車遭撞後機車車頭向西、車身向右倒臥，近機車倒臥處右後側遺留一小段東
      西向刮地痕跡，機車倒臥處與刮地跡痕間無何刮痕之事實，參照告訴人指陳：
      肇事車輛與其同向行駛，遭撞後旋轉倒地等語（見本院卷第十七頁）及機車遭
      撞後受力之慣性推論，案發當時告訴人騎乘之機車應是右側遭人同向駕車撞擊
      ，該機車右側遭撞受力後向左擦地遺留刮痕，再行旋轉倒臥在地，始合事理。
      依此本件肇事車輛應係同向行駛在告訴人機車右側，而以車輛之左側部位擦撞
      告訴人機車始能造成上述刮地痕跡及機車倒臥之結果。如被告駕駛小貨車肇事
      ，該小貨車車損位置應在左側部位，證人甲○○供述被告駕駛之小貨車右側部
      位留有擦撞痕跡等語，該右側擦撞痕跡顯非本件車禍造成，不足為被告不利之
      證據，被告辯稱該小貨車之右側擦痕原來就有等語，顯非虛妄，而可採信。
（四）告訴人指稱係遭某藍色之貨車撞擊；證人謝萬基亦證稱聽聞聲響後，出外查看
      時某藍色有棚之貨車疾駛離去，但均未看清該貨車之車牌號碼等情，已如上述
      ，被告雖坦承於案發當日駕車行經肇事現場之事實，且告訴人及證人謝萬基指
      陳之肇事車輛之車型及顏色均與被告駕駛之貨車相符，但本件案發時地仍有其
      他車輛往來之事實，業經證人謝萬基、甲○○供述在卷，是亦無法排除同型小
      貨車先後通過肇事現場而遭誤認之可能，不能僅因被告駕駛之小貨車與告訴人
      及證人謝萬基所指車型相符，逕認被告駕車肇事之事實。
（五）被告於案發後曾委託陳添財居間與告訴人洽談和解，被告初願賠償告訴人五萬
      元，提高至十萬元後協調不成等情，雖經被告承認在卷，核與證人陳添財供述
      之情節相符，但被告於偵查及本院審理時均表示該項洽談和解一事，係為求解
      決事情，並非表示確有駕車肇事等語。本件告訴人所受傷勢非輕，肇事者涉及
      之肇事刑責甚重，如係肇事賠償衡非五萬或十萬元所能彌補，被告以上述金額
      託人洽談和解，係為解決事情，避免日後麻煩，非不可能，況被告自承所駕駛
      之小貨車投保強制責任險，被告欲以保險之給付解決上述事情，亦符一般人息
      事寧人之心態，被告上述所辯，並未違反常情，是不能因被告託人洽談和解而
      認被告已經承認有駕車肇事之犯行。綜上，被告所辯均非無據，公訴人所舉之
      證據，不足以證明被告有過失傷害及駕車逃逸之犯行。此外，復查無其他積極
      證據足認被告確有公訴人所指上述犯行，依據前述說明，不能證明被告犯罪，
      依法應為無罪之諭知。
據上論斷，應依刑事訴訟法第三百零一條第一項，判決如主文。
中      華      民      國      九十二      年    二    月    十一    日
                                      臺灣屏東地方法院交通法庭
                                          審判長法  官黃國永
                                                法  官翁世容
                                                法  官林昌義
右正本證明與原本無異。
如不服本判決應於收受本判決送達後十日內向本院提出上訴書狀，其未敘述上訴理由
者，並得於提起上訴後十日內向本院補提理由書狀（均須按他造當事人之人數附繕本
 ）「切勿逕送上級法院」
                                          書記官   潘美碧
中      華      民      國      九十二      年    二    月    十一    日


司法院資訊處製作；財團法人民間司法改革基金會備份。
